【裁判字號】    92,訴,148
【裁判日期】    920829
【裁判案由】    偽造文書等
【裁判全文】
臺灣新竹地方法院刑事判決                          九十二年度訴字第一四八號
    公  訴  人  臺灣新竹地方法院檢察署檢察官
    被      告  丙○○
右列被告因偽造文書等案件，經檢察官提起公訴（九十一年度偵字第二六二四號），
本院判決如左：
    主  文
丙○○行使偽造私文書，足以生損害於他人，處有期徒刑陸月，如易科罰金，以佰
元折算壹日，緩刑貳年，緩刑期內付保護管束。
偽造之扣繳憑單壹紙沒收。
    事  實
一、丙○○與戊○○（已經檢察官另為不起訴處分確定）為同事關係，九十年間，戊○○因友人介紹，得知住在台北縣之乙○○須要販售房屋，乃轉介紹丙○○與乙○○認識，丙○○因而得知乙○○需款花用，告知可向新竹國際商業銀行新竹分
    行（下稱新竹分行）貸款，乙○○乃委由丙○○辦理，同意貸款金額約新臺幣（
    下同）五十萬元。詎丙○○因需款花用，雖知其在新竹國際商業銀行新竹分行業
    以本人名義貸款，並進行另筆由丁○○名義貸用，以己為保證人之另一筆借款，
    惟為取得更多金額週轉，竟意圖為自己不法之利益，乃同意為乙○○辦理貸款，
    藉以取得部分之貸款使用，為使貸款順利，明知乙○○未在欣象科技股份有限公
    司（下稱欣象公司）工作，更非擔任主任工程師一職，竟於九十年九月間某日，
    在新竹市某不詳地點，基於偽造私文書之犯意，偽造乙○○在位於新竹市科學工
    業園區之欣象公司工作之八十九年度扣繳憑單私文書，隨即在新竹國際商業銀行
    個人貸款申請書上偽填：乙○○在「新竹市○○路三十二號三樓」居住，乃欣象
    公司之「主任工程師」等不實資料，於同年九月十九日，持向新竹分行申貸六十
    萬元，經新竹分行綜合乙○○之職業及收入等各項情形後，准予貸款五十萬元，
    致生損害欣象公司制作該扣繳憑單之真實性及新竹分行銀行評估貸款額度之正確
    性。同年九月二十一日乙○○與友人及戊○○、丙○○、丁○○等人前往位於新
    竹市之新竹分行，辦理對保手續，惟在台北往竹北途中，丙○○向乙○○稱僅申
    請到貸款二十萬元，以致在新竹分行履行對保手續時，乙○○僅在對保書上蓋章
    ，並未細看共貸得多少金額，對保完畢，因乙○○欲趕返台北，而貸款須下午才
    核撥，即將存摺及印章交給丙○○保管，並囑將錢匯入乙○○之帳戶；丙○○領
    得五十萬元後，仍繼續隱瞞該借款為五十萬元之事實，而與乙○○商量，二十萬
    元中十三萬元包括佣金及由丙○○繳納第一年本、息，僅寄七萬元給乙○○，因
    之取得另使用三十萬元之利益，致乙○○另負擔三十萬元債務之損害。嗣乙○○
    因向丙○○久催印章、存摺返還未果，向銀行詢問結果，始知共負五十萬元之本
    金債務。
二、案經乙○○訴由台北市政府警察局大安分局移送臺灣新竹地方法院檢察署檢察官
    偵查起訴。
    理  由
一、認定犯罪事實所憑之證據及其認定之理由：
（一）被告丙○○於本院訊問審理時之自白。
（二）被害人即告訴人乙○○於警訊、偵查中及本院訊問審理時之指訴。
（三）證人戊○○於警訊、偵查中之證述；而貸款申請書上之「新竹市○○路三十二
      號一樓地址」並未出租給告訴人、被告或戊○○居住，亦據房屋所有人宋古來
      於警訊時證述在卷，而所留之電話號碼「0000000」乃欣象科技股份有
      限公司之號碼，亦經查明。並經證人即新竹分行業務專員甲○○於偵查中證述
      屬實。
（四）此外，並有新竹國際商業銀行個人貸款申請書及個人信用貸款授信批覆書各一
      紙（見偵查卷宗第六十九、七十頁）、乙○○之八十九年度扣繳憑單影本（見
      偵查卷宗第七十五頁）、財政部臺灣省北區國稅局新竹市分局九十一年十月三
      十日北區國稅竹市資字第０九一一０二二七一五號函轉欣象科技股份有限公司
      九十一年十月二十四日（九一）欣字第０二六號函（見第二六二四號偵查卷宗
      第一二七、一二八頁）在卷可查。
二、論罪、科刑、緩刑及保安處分與適用之法律：
（一）被告受告訴人之委託辦理貸款，竟意圖為自己不法之利益，以偽造扣繳憑單之
      手段，向銀行取得貸款，復向告訴人詐稱只貸到二十萬元，取得自己運用三十
      萬元之利益，致使告訴人多負三十萬元之債務之損害，而違背其任務之行為，
      核被告所為，係觸犯刑法二百二十六條、第二百十條之行使偽造私文書罪、同
      法第三百四十二條之一項之背信罪。
（二）牽連犯：被告上開所犯行使偽造私文書罪與背信罪間，有方法結果之牽連關係
      ，應依刑法第五十五條後段從一重之行使偽造私文書罪論處。
（四）科刑：
  １、主刑：審酌被告乃因缺錢，竟於為他人處理貸款事宜時，意圖為自己不法之利
    益，以偽造扣繳憑單及貸款申請書之方式，未經被害人之同意即挪用告訴人向
      銀行貸款五十萬元中之三十萬元之犯罪動機、目的、手段、金額、對告訴人所
      造成銀行信用之損害程度，而於本院訊問時已與告訴人達成和解，並製有和解
      書一紙附於本院卷宗第六十八頁可證，並有還款收據及郵政國內匯款執據在卷
      可查，以補償被害人之損失，並於本院訊問審理時尚能坦白承認犯行態度良好
      等一切情狀，量處如主文所示之刑，並諭知易科罰金之折算標準。
  ２、緩刑及付保護管束：被告丙○○前未曾受有期徒刑以上刑之宣告，有臺灣高等
      法院被告全國前案紀錄表及臺灣新竹地方法院檢察署刑案資料查註紀錄表各一
      份在卷可參，被告因一時貪慾，思慮欠周致觸犯刑章，犯後已深知悔悟，事後
      亦與被害人達成和解，有和解書一份在卷可證，被害人亦表示願意原諒被告，
      歷經此次偵審程序及科刑判決之教訓後，當已知所警惕，相信不會再犯，故本
      院認為前開對其所宣告之刑，以暫不執行為適當，爰併予宣告緩刑二年，緩刑
      期內付保護管束，以勵來茲而啟自新。
  ３、從刑（沒收）：被告偽造之扣繳憑單一紙係供本件犯罪所用之物，且為被告所
有，業經被告供明在卷可按，爰依刑法第三十八條第一項第二款併予宣告沒收
      。
三、應依刑事訴訟法第二百九十九條第一項前段，刑法第五十六條、第二百十六條、
    第二百十條、第三百四十二條第一項、第五十五條、第四十一條第一項、第七十
    四條第一款、第九十三條第一項、第三十八條第一項第二款，罰金罰鍰提高標準
    條例第一條前段、第二條，判決如主文。
本案經檢察官許麗美到庭執行職務
中      華      民      國    九十二    年      八      月    二十九    日
                                  臺灣新竹地方法院刑事第一庭
                                      法  官  馮  俊  郎
右正本證明與原本無異。
如不服本判決，應於判決送達後十日內向本院提出上訴狀（應附繕本），上訴於臺灣
高等法院。
                                      書記官  鄧  雪  怡
中      華      民      國    九十二    年      九      月      二      日
附錄本案論罪科刑實體法條全文：
刑法第三百四十二條：
為他人處理事務，意圖為自己或第三人不法之利益，或損害本人之利益，而為違背其
任務之行為，致生損害於本人之財產或其他利益者，處五年以下有期徒刑、拘役或科
或併科一千元以下罰金。
前項之未遂犯罰之。
刑法第二百十條：
偽造、變造私文書，足以生損害於公眾或他人者，處五年以下有期徒刑。
刑法第二百十六條：
行使第二百十條至第二百十五條之文書者，依偽造、變造文書或登載不實事項或使登
載不實事項之規定處斷。


司法院資訊處製作；財團法人民間司法改革基金會備份。
